【裁判字號】    97,財管,110
【裁判日期】    971127
【裁判案由】    指定遺產管理人
【裁判全文】
臺灣臺南地方法院家事裁定            97年度財管字第110號
聲  請  人  臺南縣麻豆鎮農會
法定代理人  甲○○
代  理  人  丙○○
上列聲請人聲請為被繼承人乙○○選任遺產管理人事件，本院裁
定如下：
    主      文
選任財政部國有財產局臺灣南區辦事處臺南分處為被繼承人乙○
○之遺產管理人。
聲請程序費用新臺幣壹仟元由被繼承人乙○○之遺產負擔。
    理      由
一、按繼承人均拋棄其繼承權者，準用關於無人承認繼承之規定
    ，民法第1176條第6項定有明文。又繼承開始時，繼承人之
    有無不明，而不能依民法第1177條選定遺產管理人時，得由
    利害關係人聲請法院選任之，民法第1178條第2項亦有明定
    。揆諸前揭規定意旨，於繼承人皆拋棄其繼承權，無人繼承
    時，應許利害關係人聲請法院選任遺產管理人，俾為遺產之
    處置。
二、本件聲請意旨略以：債務人乙○○與聲請人間，目前正於鈞
    院執行中（97執速字第31206、31381、55805號），而債務
    人乙○○已於民國97年6月1日死亡，唯債務人之法定繼承人
    均已聲請拋棄繼承在案，致使系爭不動產無法順利拍賣，如
    任其拖延，恐對債權人之債權確保有重大不利影響，爰依強
    制執行法第11條第3、4項規定及未繼承登記不動產辦理強制
    執行聯繫辦法第2條規定，檢送債務人乙○○除戶謄本等件
    ，聲請鈞院選定遺產管理人等語。
三、經查：聲請人主張之上開事實，業據提出被繼承人之除戶謄
    本、繼承系統表、本院97年9月25日龍家戊97年度繼字第
    1851號准予備查函、繼承系統表、96年度執速字第27255號
    債權憑證、96年度執速字第27254號債權憑證、96年度執東
    字第20883號債權憑證、93年度執合字第37634號債權憑證為
    憑（均影本），復經本院依職權調閱上開卷宗核閱無誤，堪
    信為真實。查被繼承人之繼承人均已聲明拋棄繼承權，而聲
    請人為被繼承人之債權人，其以利害關係人身分聲請選任被
    繼承人之遺產管理人，自屬合法，應予准許。
四、按公示催告期限屆滿，無繼承人承認繼承時，其遺產於清償
    債權，並交付遺贈物後，如有剩餘，歸屬國庫；又按非公用
    國有財產以財政部國有財產局為管理機關，民法第1185條、
    國有財產法第12條分別定有明文。本件被繼承人乙○○之繼
    承人均已拋棄繼承權，足見渠等對被繼承人遺產之處置已漠
    不關心，而被繼承人之遺產，倘無人承認繼承時，於清償債
    權，交付遺贈物後，將歸屬國庫，故為使遺產之處置順利進
    行，並考量遺產管理之專業性與公平性，本院認選任財政部
    國有財產局臺灣南區辦事處臺南分處為被繼承人之遺產管理
    人，核屬適當。
五、依非訟事件法第157條裁定如主文。
中    華    民    國    97    年    11    月    27    日
                家事法庭    法  官  林富郎
上為正本係照原本作成。
如不服本裁定，應於裁定送達後10日內向本院提出抗告狀（附具
繕本），並應繳納抗告費新台幣1000元。
中    華    民    國    97    年    11    月    27    日
                            書記官  劉毓如


司法院資訊處製作；財團法人民間司法改革基金會備份。
